臺灣新北地方法院刑事判決　　　　　110年度審交易字第436號
公　訴　人　臺灣新北地方檢察署檢察官
被　　　告　高大鈞






上列被告因過失傷害案件，經檢察官提起公訴（110年度偵字第7
488號），被告於準備程序進行中為有罪之陳述，本院裁定進行
簡式審判程序並判決如下：
    主  文
高大鈞汽車駕駛人，無駕駛執照駕車，因過失傷害人，處有期徒
刑參月，如易科罰金，以新臺幣壹仟元折算壹日。
    事實及理由
一、本件犯罪事實及證據，除犯罪事實欄一第1至2行「騎乘車牌
    號碼000-0000號普通重型機車」更正為「無普通重型機車駕
    駛執照仍騎乘車牌號碼000-0000號普通重型機車」；第4至5
    行「而依當時情形」更正為「而依當時情形天候晴、夜間有
    照明、柏油路面乾燥無缺陷、無障礙物、視距良好」；末行
    「顱骨骨折等傷害。」後補充「高大鈞於肇事後，於有偵查
    犯罪權限之機關或公務員發覺其犯罪前，即向前往現場處理
    之警員承認為肇事人而自首，並自願接受裁判，始悉上情。
    」；證據部分另補充「被告高大鈞於本院準備程序及審理中
    之自白」、「道路交通事故肇事人自首情形記錄表、公路監
    理電子閘門證號查詢機車駕駛人各1份」外，均引用如附件
    檢察官起訴書之記載。
二、論罪科刑：
㈠、按汽車駕駛人，無駕駛執照駕車、酒醉駕車、吸食毒品或迷
    幻藥駕車、行駛人行道或行經行人穿越道不依規定讓行人優
    先通行，因而致人受傷或死亡，依法應負刑事責任者，加重
    其刑至二分之一，道路交通管理處罰條例第86條第1 項定有
    明文。又按刑法總則之加重，係概括性之規定，所有罪名均
    一體適用；刑法分則之加重，係就犯罪類型變更之個別犯罪
    行為予以加重，成為另一獨立之罪名；道路交通管理處罰條
    例第86條第1 項關於汽車駕駛人，無駕駛執照駕車、酒醉駕
    車、吸食毒品或迷幻藥駕車、行駛人行道或行經行人穿越道
    不依規定讓行人優先通行，因而致人受傷或死亡，依法應負
    刑事責任者，加重其刑至2分之1之規定，係就刑法第284 條
    第1 項之過失傷害（及致重傷）罪之基本犯罪類型，對於加
    害人為汽車駕駛人，於從事駕駛汽車之特定行為時，或於行
    駛人行道、行經行人穿越道之特定地點，不依規定讓行人優
    先通行，因而致人受傷或死亡之特殊行為要件予以加重處罰
    ，已就原犯罪類型變更之個別犯罪行為予以加重，而成另1
    獨立之罪名，自屬刑法分則加重之性質（最高法院92年度第
    1次刑事庭會議決議、99年度台非字第198號判決意旨參照）
    。
㈡、經查，被告高大鈞未考領普通重型機車駕駛執照一節，此有
    公路監理電子閘門證號查詢汽車駕駛人資料（見偵卷第41頁
    ）在卷可稽，其未持有普通重型機車駕駛執照而仍駕駛普通
    重型機車行駛於道路，因而致告訴人劉淑華受有如附件起訴
    書犯罪事實欄一所示之傷害，核其所為，係犯道路交通管理
    處罰條例第86條第1項、刑法第284條前段之汽車駕駛人無駕
    駛執照駕車過失致人受傷罪。起訴書雖認被告係犯刑法第28
    4 條前段之過失傷害罪，漏未論及道路交通管理處罰條例第
    86條第1 項之規定，容有未合，然其基本社會事實同一，且
    經本院於準備程序中當庭告知被告並給予陳述意見之機會，
    爰由本院逕予變更起訴法條而適用前揭法條處斷。被告無駕
    駛執照駕車，而犯過失傷害罪，應依道路交通管理處罰條例
    第86條第1 項規定加重其刑。又被告肇事後，在有偵查犯罪
    權限之機關或公務員知悉本件犯罪人之前，即主動向前往現
    場處理之新北市政府警察局交通大隊新莊分隊警員坦承其係
    肇事人且表明願意接受調查裁判等情，有道路交通事故肇事
    人自首情形記錄表1 份在卷可參（見偵卷第23頁），符合刑
    法第62條前段自首之規定，就其所犯過失傷害罪部分減輕其
    刑，並依法先加後減之。
㈢、爰審酌被告明知其未領有普通重型機車駕駛執照，仍無照駕
    駛普通重型機車行駛於一般道路上，疏未注意車輛行駛時，
    應注意車前狀況，並隨時採取必要之安全措施，因而肇事致
    告訴人受有如起訴書犯罪事實欄一所載之傷害，所為應予非
    難，兼衡被告素行、其高職肄業之智識程度（見本院審交易
    卷附被告個人戶籍資料查詢結果1 紙）、家庭經濟狀況勉持
    （見偵卷第7 頁被告調查筆錄受詢問人欄）、入監前無工作
    、無需撫養之人、告訴人所受傷勢，及被告犯後雖坦承犯行
    ，惟迄今尚未與告訴人達成調解或取得其諒解等一切情狀，
    量處如主文所示之刑，並諭知易科罰金之折算標準，以示懲
    儆。
據上論斷，應依刑事訴訟法第273條之1第1項、第299條第1 項前
段、第310條之2、第454條第2項，判決如主文。
本案經檢察官黃彥琿偵查起訴，由檢察官高智美到庭執行公訴。
中    華    民    國   110    年    10    月    21    日
                  刑事第二十三庭  法  官  傅明華
上列正本證明與原本無異。
如不服本判決，應於判決送達後20日內敘明上訴理由，向本院提
出上訴狀(應附繕本)，上訴於臺灣高等法院。其未敘述上訴理由
者，應於上訴期間屆滿後20日內向本院補提理由書「切勿逕送上
級法院」。
                                  書記官  黃毓琪
中    華    民    國   110    年    10    月    21    日
附錄本案論罪科刑法條全文：
中華民國刑法第284條
因過失傷害人者，處1 年以下有期徒刑、拘役或10萬元以下罰金
；致重傷者，處3年以下有期徒刑、拘役或30萬元以下罰金。
　
道路交通管理處罰條例第86條
汽車駕駛人，無駕駛執照駕車、酒醉駕車、吸食毒品或迷幻藥駕
車、行駛人行道或行經行人穿越道不依規定讓行人優先通行，因
而致人受傷或死亡，依法應負刑事責任者，加重其刑至二分之一
。
汽車駕駛人，在快車道依規定駕車行駛，因行人或慢車不依規定
，擅自進入快車道，而致人受傷或死亡，依法應負刑事責任者，
減輕其刑。
--------------------------------------------------------
附件：
臺灣新北地方檢察署檢察官起訴書
                                     110年度偵字第7488號
    被      告  高大鈞  男  20歲（民國00年0月00日生）
                        住新北市○○區○○路0段0號2樓
                        居新北市○○區○○路000號12樓
                        (現另案於法務部矯正署臺北看守所
                        羈押中）
                        國民身分證統一編號：Z000000000號
上列被告因過失傷害案件，已經偵查終結，認應該提起公訴，茲
將犯罪事實及證據並所犯法條分敘如下：
        犯罪事實
一、高大鈞於民國109年5月17日0時16分許，騎乘車牌號碼000-0
    000 號普通重型機車沿新北新莊區思源路往中原路方向行駛
    ，行經同市區○○路000000號燈桿前時，本應注意駕駛車輛
    時應隨時注意車前狀況，並採取必要之安全措施，而依當時
    情形，又無不能注意之情事，疏未注意及此，即貿然直行，
    而與同向前方所劉淑華騎乘之腳踏車發生碰撞，致劉淑華人
    車倒地，致其受有顱內出血、左眼眶瘀挫傷、外傷性腦出血
    、外傷性蜘蛛膜下腔出血、顱骨骨折等傷害。
二、案經劉淑華訴由新北市政府警察局新莊分局報告偵辦。
        證據並所犯法條
一、證據清單及待證事實：
┌──┬───────────┬────────────┐
│編號│       證據名稱       │        待證事實        │
├──┼───────────┼────────────┤
│1   │被告高大鈞於警詢與偵查│被告坦承於上開時、地騎乘│
│    │中之供述              │上開普通重型機車與告訴人│
│    │                      │劉淑華所騎乘之腳踏車發生│
│    │                      │交通事故之事實。        │
├──┼───────────┼────────────┤
│2   │告訴人劉淑華於警詢與偵│證明全部犯罪事實。      │
│    │查中之指訴            │                        │
├──┼───────────┼────────────┤
│3   │道路交通事故現場圖、道│證明本件車禍發生之經過。│
│    │路交通事故調查報告表㈠│                        │
│    │、㈡、新北市政府警察局│                        │
│    │道路交通事故初步分析研│                        │
│    │判表各1 份、現場、車損│                        │
│    │與監視器翻拍照片共15張│                        │
├──┼───────────┼────────────┤
│4   │衛生福利部臺北醫院 109│證明告訴人因本件車禍受有│
│    │年8月3日字第000000000 │如犯罪事實欄所載傷勢之事│
│    │號診斷證明書、長庚醫療│實。                    │
│    │財團法人林口長庚紀念醫│                        │
│    │院診字第000000000000號│                        │
│    │診斷證明書各1紙       │                        │
└──┴───────────┴────────────┘
二、核被告所為，係犯刑法第284條前段之過失傷害罪嫌。
三、依刑事訴訟法第251條第1項提起公訴。
    此  致
臺灣新北地方法院
中    華    民    國   110    年    3     月    19    日
                          檢  察  官  黃  彥  琿